臺灣新北地方法院刑事判決
111年度金訴字第986號
公  訴  人  臺灣新北地方檢察署檢察官
被      告  陳晴汝




指定辯護人  本院公設辯護人湯明純
上列被告因違反洗錢防制法等案件，經檢察官提起公訴（111年
度偵字第9736號、第9737號），被告於準備程序就被訴事實為有
罪之陳述，經告知簡式審判程序之旨，並聽取檢察官、被告與辯
護人之意見後，裁定改依簡式審判程序進行審理，判決如下：
    主  文
陳晴汝幫助犯洗錢罪，處有期徒刑貳月，併科罰金新臺幣壹萬元
，罰金如易服勞役，以新臺幣壹仟元折算壹日。又犯詐欺取財罪
，共貳罪，各處如附表二所示之刑，如易科罰金，均以新臺幣壹
仟元折算壹日。
未扣案犯罪所得新臺幣壹萬叁仟元沒收，於全部或一部不能沒收
或不宜執行沒收時，追徵其價額。
    事  實
一、陳晴汝（原名：陳姝妤）依一般社會生活通常經驗，知道無
    故取得他人金融帳戶使用與財產犯罪密切相關，具有相當智
    識程度可以預見提供不明人士使用金融帳戶，將被用以收受
    詐欺所得，並足以掩飾、隱匿犯罪所得之去向，竟基於幫助
    詐欺取財、洗錢的不確定故意，於民國109年1月7日20時18
    分前不詳時間，將不知情胡志祥名下合作金庫商業銀行北新
    分行帳戶【帳號：000-0000000000000號，下稱合庫帳戶】
    提款卡、密碼交付不詳之人使用。不詳之人再意圖為自己不
    法之所有，基於詐欺取財、洗錢的犯意，向附表一所示之人
    施用詐術，致其等陷於錯誤，依指示匯款至合庫帳戶，立刻
    遭提領一空，由不詳之人取得詐欺所得，因此掩飾、隱匿犯
    罪所得之去向（詐欺時間、方法、匯款時間、金額如附表一
    ）【下稱犯罪事實A】。
二、陳晴汝並無故障手機、二手機車可供販售，竟意圖為自己不
    法之所有，基於詐欺的犯意，向附表二所示之人佯稱欲販賣
    商品，致其等陷於錯誤，依指示匯款至不知情楊芊憶名下中
    華郵政股份有限公司帳戶【帳號：000-00000000000000號，
    下稱郵局帳戶】，陳晴汝再持郵局帳戶金融卡提領一空（詐
    欺時間、方法、匯款時間、金額、提領時間、金額、地點如
    附表二）【下稱犯罪事實B】。
三、案經附表一、二所示之人訴由新北市政府警察局新店分局、
    三峽分局報告臺灣新北地方檢察署檢察官偵查起訴。
    理  由
一、被告陳晴汝已經偵查、準備程序與審理對於以上犯罪事實坦
    承不諱（偵緝427卷第47頁至第51頁；本院卷第126頁、第13
    4頁），與證人胡志祥、楊芊憶、葉文禮【將手機門號出借
    被告使用之警員】、附表一、二所示之人於警詢、偵查證述
    大致相符（出處如附表三），並有附表三所示非供述證據及
    扣案郵局帳戶金融卡1張可資佐證，足以認為被告具任意性
    的自白與事實符合，應屬可信。因此，本案事證明確，被告
    犯行可以明確認定，應該依法進行論罪科刑。
二、論罪科刑：
（一）被告行為所構成的犯罪如下表所示：
對應犯罪事實 罪名 犯罪事實A 刑法第30條第1項前段、第339條第1項、洗錢防制法第2條第2款、第14條第1項幫助詐欺取財罪、幫助洗錢罪。 犯罪事實B 刑法第339條第1項詐欺取財罪。 
（二）罪名的競合及罪數：
　　1.犯罪事實A：
　　　被告將合庫帳戶提款卡、密碼交付不詳之人使用（單一幫
      助行為），同時觸犯幫助詐欺取財罪、幫助洗錢罪（異種
      想像競合），並使不詳之人可以因此對附表一所示之人行
      騙，成功進行3次詐欺取財以及洗錢的行為（同種想像競
      合），應依刑法第55條規定，以幫助洗錢罪處斷（洗錢罪
      的最高法定刑比詐欺取財罪還要重）。
　　2.被告於犯罪事實B，使用不同的詐騙方法，行為時間、告
      訴人也都不一樣，各別具有獨立性，各別告訴人的詐欺取
      財行為間，可以認為是犯意各別，而且行為互殊，以及犯
      罪事實A的幫助洗錢罪更是截然不同的犯罪目的，應該分
      別進行處罰（共3罪）。
（三）刑罰減輕事由（犯罪事實A）：
    1.被告以幫助的意思，參與構成要件以外的行為，為幫助犯
      ，行為危害性相較於直接施行詐術、洗錢的行為人還輕，
      根據刑法第30條第2項規定，減輕被告的處罰。
　　2.又被告於準備程序、審理均自白洗錢罪犯行，再依洗錢防
      制法第16條第2項規定，減輕被告的刑罰。
　　3.因為被告有多數可以減輕處罰規定的適用，依刑法第70條
      規定，遞減之。
（四）量刑：
　　1.審酌被告具有一般智識與社會經驗，對於詐騙案件層出不
      窮應該有所認知，卻在沒有合理理由的情況下，將帳戶交
      付不明人士使用，造成他人受有財產上損害，並造成國家
      追訴不法金流、查緝犯罪的困難，又明明沒有出售故障手
      機、二手機車的意思，卻佯稱有商品欲販售，欺騙他人取
      得金錢，行為非常值得譴責，幸好被告坦承犯行，態度不
      算太差，對於司法資源有一定程度的節省。
　　2.一併考量被告有詐欺前科，使用與犯罪事實B的相似手法
      進行詐騙，於審理說自己高職肄業的智識程度，入監前從
      事便利商店打工工作，月薪約新臺幣（下同）2萬5,000元
      ，與父親同住的家庭經濟生活狀況，附表一所示之人的損
      害一共是13萬1,116元，告訴人蔡緯軒、陳詩怡（即附表
      二所示之人）的損害分別是1萬3,000元、1,000元，沒有
      因為提供帳戶獲得任何報酬，已經賠償告訴人陳詩怡1,00
      0元，未向告訴人蔡緯軒賠償損害等一切因素，量處如主
      文所示之刑，並諭知有期徒刑如果易科罰金（詐欺取財罪
      部分）、罰金如果易服勞役的話，應該如何進行折算的標
      準。
（五）由於被告於本案所犯各罪，都尚未確定，即便本案於一審
      確定，被告很可能會請求檢察官將本案各罪合併定其應執
      行刑（刑法第50條規定），而且被告還有犯罪時間相近、
      手段相似的詐欺案件在法院審理中（本院卷第26頁），為
      保障被告的聽審權，減少不必要的重複裁判，應該沒有先
      將本案詐欺取財罪所宣告的有期徒刑合併定其應執行刑的
      必要（最高法院110年度台抗大字第489號裁定意旨參照）
      。　　　
三、沒收的說明：
（一）被告詐欺告訴人蔡緯軒（即附表二編號1）獲得1萬3,000
      元，這部分的犯罪所得並未扣案，按照刑法第38條之1第1
      項前段、第3項的規定宣告沒收，於全部或一部不能沒收
      或不宜執行沒收時，追徵其價額。　　　　　
（二）又被告詐欺告訴人陳詩怡（即附表二編號2）所獲得的1,0
      00元，本來應該按照刑法第38條之1第1項前段、第3項規
      定，宣告沒收或追徵，可是被告已經賠償告訴人陳詩怡1,
      000元（本院卷第145頁），可以認為被告的犯罪所得已經
      被剝奪，若再宣告沒收或追徵，顯然是一個過於苛刻的決
      定，應該依據刑法第38條之2第2項規定，不再進行沒收宣
      告。
（三）雖然被告使用扣案郵局帳戶金融卡提領附表二所示之人的
      被詐欺款項，但是該金融卡為證人楊芊憶的個人身分物品
      ，帳戶被列為警示帳戶以後，應該也無法再繼續使用，難
      以認為客觀上存在任何經濟價值，不論沒收與否，都不會
      妨害被告罪責、刑罰預防目的的評價，明顯欠缺刑法上重
      要性，為了避免開啟益處極小的沒收程序，過度耗費訴訟
      資源，根據刑法第38條之2第2項規定以及本於比例原則的
      考量，不進行沒收宣告。
（四）在判決主文內諭知沒收，已經不用在各罪項下分別宣告沒
      收，可以另立一項合併為沒收宣告之諭知，也使判決主文
      更簡明易懂，增進人民對司法之瞭解與信賴（最高法院10
      6年度台上字第386號判決意旨參照）。因此，本院將應該
      沒收的犯罪所得宣告於另外一個獨立的主文項，除了有利
      於執行以外，也符合沒收制度的本質。
據上論斷，應依刑事訴訟法第273條之1第1項、第299條第1項前
段，判決如主文。
本案經檢察官林承翰提起公訴，檢察官顏汝羽到庭執行職務。
中　　華　　民　　國　　111 　年　　10　　月　　31　　日
                  刑事第一庭　法  官  陳柏榮
上列正本證明與原本無異。
如不服本判決，應於判決送達後20日內敘明上訴理由，向本院提
出上訴狀 (應附繕本) ，上訴於臺灣高等法院。其未敘述上訴理
由者，應於上訴期間屆滿後20日內向本院補提理由書「切勿逕送
上級法院」。
                               書記官　王道欣　　
中　　華　　民　　國　　111 　年　　11　　月　　1 　　日

附錄本件論罪科刑法條：刑法第30條、第339條、洗錢防制法第1
4條
洗錢防制法第14條
有第二條各款所列洗錢行為者，處7年以下有期徒刑，併科新臺
幣5百萬元以下罰金。
前項之未遂犯罰之。
前二項情形，不得科以超過其特定犯罪所定最重本刑之刑。
中華民國刑法第30條
（幫助犯及其處罰）
幫助他人實行犯罪行為者，為幫助犯。雖他人不知幫助之情者，
亦同。
幫助犯之處罰，得按正犯之刑減輕之。
中華民國刑法第339條
（普通詐欺罪）
意圖為自己或第三人不法之所有，以詐術使人將本人或第三人之
物交付者，處5年以下有期徒刑、拘役或科或併科50萬元以下罰
金。
以前項方法得財產上不法之利益或使第三人得之者，亦同。
前二項之未遂犯罰之。

附表一：
編號 告訴人 詐欺時間、方法 匯款時間 匯款金額 (新臺幣) 1 邱茹郁 於109年1月7日19時46分，致電邱茹郁，假冒網路店家及台新銀行客服人員，佯稱因作業疏失致訂單重複，需操作ATM始能取消云云，致邱茹郁陷於錯誤，依指示匯款。 109年1月7日20時18分 4萬9,985元    109年1月7日20時20分 4萬9,985元 2 鄭嘉琦 於109年1月7日19時19分，致電鄭嘉琦，假冒網路店家日本怪獸拍賣網站，佯稱因作業疏失致變成需繳年費之VIP會員，需操作ATM始能取消云云，致鄭嘉琦陷於錯誤，依指示匯款。 109年1月7日20時20分 2萬3,023元 3 莊倫 於109年1月7日18時，致電莊倫，假冒某網拍店家及台北富邦銀行客服人員，佯稱因作業疏失致訂單重複，需操作ATM始能取消云云，致莊倫陷於錯誤，依指示匯款。 109年1月7日20時35分 8,123元 

附表二：
編號 告訴人 詐欺時間、方法 匯款時間 匯款金額 （新臺幣） 提領時間 提領金額 （新臺幣） 提領地點 主文 1 蔡緯軒 於109年6月7日13時15分，以臉書暱稱「劉俊雄」，聯繫蔡緯軒，佯稱有4支故障IPHONE手機可出售云云，致蔡緯軒陷於錯誤，依指示匯款。 109年6月7日16時4分 1,500元 109年6月7日17時15分 1,000元 新北市○○區○○街00巷0號（萊爾富板橋民治店） 陳晴汝犯詐欺取財罪，處有期徒刑叁月，如易科罰金，以新臺幣壹仟元折算壹日。      109年6月7日17時18分 500元      109年6月9日20時31分 3,500元 109年6月9日20時31分 3,000元 不詳       109年6月9日20時35分 500元      109年6月10日6時14分 8,000元 109年6月10日6時15分 8,000元 新北市○○區○○街00○0號（板橋江翠郵局）  2 陳詩怡 於109年6月7日13時54分，以臉書Messenger暱稱「劉俊雄（黃宇維）」，聯繫陳詩怡，佯稱欲以新臺幣1萬元出售CUXI二手機車1台，致陳詩怡陷於錯誤，依指指示匯款。 109年6月11日13時29分 1,000元 109年6月11日16時1分 1,000元  陳晴汝犯詐欺取財罪，處有期徒刑貳月，如易科罰金，以新臺幣壹仟元折算壹日。 

附表三：
證據名稱  證據出處 證人胡志翔證詞 警詢 北檢偵8856卷第77頁至第90頁  偵查 北檢偵8856卷第69頁至第70頁、第89頁至第90頁 證人楊芊憶證詞 警詢 偵41961卷第33頁至第37頁 證人葉文禮證詞 警詢 偵41961卷第29頁至第31頁 附表一編號1 （告訴人邱茹郁） 邱茹郁於警詢證詞 北檢偵8856卷第14頁至第15頁  邱茹郁報案資料 北檢偵8856卷第33頁至第34頁背面  手機網路轉帳畫面 北檢偵8856卷第29頁  手機通話紀錄畫面 北檢偵8856卷第29頁 附表一編號2 （告訴人鄭嘉琦） 鄭嘉琦於警詢證詞 北檢偵8856卷第9頁至第11頁  鄭嘉琦報案資料 北檢偵8856卷第20頁至第22頁  ATM交易明細 北檢偵8856卷第27頁  郵局金融卡正面影本 北檢偵8856卷第23頁 附表一編號3 （告訴人莊倫） 莊倫於警詢證詞 北檢偵8856卷第12頁至第11頁  莊倫報案資料 北檢偵8856卷第24頁至第26頁  ATM交易明細 北檢偵8856卷第28頁 附表二編號1 （告訴人蔡緯軒） 蔡緯軒於警詢證詞 偵41961卷第21頁至第23頁  蔡緯軒報案資料 偵41961卷第73頁至第77頁、第87頁  ATM交易細 偵41961卷第39頁  郵局存摺封面及內頁影本 偵41961卷第47頁至第48頁  收件包裹照片 偵41961卷第79頁至第80頁  臉書Messenger及LINE對話紀錄 偵41961卷第81頁至第84頁 附表二編號2 （告訴人陳詩怡） 陳詩怡於警詢證詞 偵41961卷第25頁至第27頁  陳詩怡報案資料 偵41961卷第77頁、第89頁、第91頁至第95頁  ATM交易明細 偵41961卷第41頁  臉書Messenger對話紀錄 偵41961卷第97頁至第82頁 銀行資料 郵局帳戶客戶歷史交易明細、開戶資料、客戶基本資料 偵41961卷第50頁之1至第52頁之8  合庫帳戶歷史交易明細、開戶資料 北檢偵8856卷第47頁至第52頁 監視器 109年6月7日提款畫面 偵41961卷第61頁  109年6月10日提款畫面   109年6月11日提款畫面  通聯查詢單 中華電信手機門號0000000000通聯調閱查詢單 偵41961卷第59頁